臺灣板橋地方法院刑事判決　　　　　　　 96年度訴字第612號
公　訴　人　臺灣板橋地方法院檢察署檢察官
被　　　告　甲○○
上列被告因違反毒品危害防制條例案件，經檢察官提起公訴（九
十六年度毒偵字第三○五號），於被告為有罪之陳述後，本院合
議庭裁定由受命法官獨任依簡式審判程序審理，茲判決如下：
    主  文
一、甲○○施用第一級毒品，累犯，處有期徒刑玖月。扣案如附
    表一編號一、二所示之海洛因、殘渣袋內附著之海洛因殘渣
    均沒收銷燬之，上開海洛因及海洛因殘渣之外包裝袋拾個沒
    收之；扣案如附表二編號一至六所示之物均沒收之。
二、甲○○施用第二級毒品，累犯，處有期徒刑陸月。扣案如附
    表一編號三所示之安非他命殘渣袋內附著之安非他命殘渣沒
    收銷燬之，上開安非他命殘渣之外包裝袋貳個沒收之；扣案
    如附表二編號四及編號七所示之物均沒收之。
三、以上宣告之有期徒刑，應執行有期徒刑壹年貳月。
    事  實
一、甲○○前因施用毒品違反毒品危害防制條例案件，經檢察官
    送勒戒處所觀察、勒戒後，因認有繼續施用毒品之傾向，再
    送戒治處所施以強制戒治，於民國八十八年十一月三日因停
    止戒治而釋放，嗣於八十九年五月二十五日強制戒治期滿未
    經撤銷停止戒治而視為執行完畢，並由臺灣板橋地方法院檢
    察署檢察官以八十九年度戒毒偵字第三八四號為不起訴處分
    確定。復又因施用毒品違反毒品危害防制條例案件，經檢察
    官送強制戒治及提起公訴，戒治部分於九十三年一月九日因
    毒品危害防制條例修正而釋放，公訴部分經本院以九十二年
    度訴字第九二一號判處應執行有期徒刑一年確定；另又因侵
    占案件，經本院以九十二年度訴字第一八二一號判處罰金銀
    圓五千元確定，經易服勞役而與上開宣示之有期徒刑接續執
    行，於九十四年一月十六日執行完畢（上開有期徒刑執行完
    畢之部分於本件構成累犯）。其後再於九十五年五月上旬某
    日起至同年六月二十九日止多次施用第一級毒品及第二級毒
    品違反毒品危害防制條例案件，經本院於九十五年十二月六
    日以九十五年度訴字第三一一六號判處有期徒刑十月確定，
    尚未執行。
二、詎甲○○猶不知戒除毒癮，基於施用第一級毒品之犯意，於
    九十五年十二月六日十二時許，在位於臺北縣板橋市○○路
    九一之一號之冠軍大飯店三○五室內，以將海洛因混合葡萄
    糖加水稀釋後使用針筒注射之方式，施用第一級毒品海洛因
    乙次。另尚基於施用第二級毒品之犯意，於上開時地以將安
    非他命燒烤成煙而吸食煙氣之方式，施用第二級毒品安非他
    命乙次。嗣於九十五年十二月二十六日十六時四十分許，為
    警在上址查獲，並扣得如附表一、二所示之物。
三、案經臺北縣政府警察局移送臺灣板橋地方法院檢察署檢察官
    偵查起訴。
    理  由
一、犯罪事實之認定：
  (一)上揭犯罪事實，業據被告甲○○自白不諱，而其為警查獲後
    經採集尿液囑託鑑定結果，亦呈嗎啡（即海洛因進入人體後
    之代謝物）及安非他命類陽性反應，有臺灣檢驗科技股份有
    限公司出具之濫用藥物尿液檢驗報告乙份及臺北縣政府警察
    局刑警大隊偵辦毒品案件尿液代碼表乙份附卷可稽，復有如
    附表一、二所示扣案之物及卷附法務部調查局鑑定書乙份可
    為佐據，堪信其前開自白應與事實相符。
  (二)又被告前因施用毒品違反毒品危害防制條例案件，經檢察官
    送勒戒處所觀察、勒戒後，因認有繼續施用毒品之傾向，再
    送戒治處所施以強制戒治，於八十八年十一月三日因停止戒
    治而釋放，嗣於八十九年五月二十五日強制戒治期滿未經撤
    銷停止戒治而視為執行完畢，並由臺灣板橋地方法院檢察署
    檢察官以八十九年度戒毒偵字第三八四號為不起訴處分確定
    ；復又因施用毒品違反毒品危害防制條例案件，經檢察官送
    強制戒治及提起公訴，戒治部分於九十三年一月九日因毒品
    危害防制條例修正而釋放，公訴部分經本院以九十二年度訴
    字第九二一號判處應執行有期徒刑一年確定；另又於九十五
    年五月上旬某日起至同年六月二十九日止多次施用第一級毒
    品及第二級毒品違反毒品危害防制條例案件，經本院於九十
    五年十二月六日以九十五年度訴字第三一一六號判處有期徒
    刑十月確定，尚未執行，此亦有臺灣高等法院被告前案紀錄
    表在卷可稽。其最近乙次強制戒治固係因法律修正而釋放而
    不合於「因執行完畢而釋放」之情形，然其曾於首次強制戒
    治執行完畢釋放後五年內再犯相同案件，並經判刑確定，則
    本件被告犯行即屬其強制戒治執行完畢釋放後五年後三犯以
    上之情形。
  (三)是以本件事證明確，被告於強制戒治執行完畢釋放後五年後
    三犯以上施用海洛因及安非他命之行為，堪為認定，應予依
    法論科。
二、論罪科刑之法律適用：
  (一)按九十二年七月九日新修正之毒品危害防制條例刪除二犯及
    三犯之規定，一改修法前繁雜之處遇程序，僅將施用毒品者
    簡化區分為初犯、再犯，並認施用毒品者係屬病患性犯人，
    以觀察、勒戒戒除其身癮，並以強制戒治去除其心癮。經觀
    察、勒戒或強制戒治執行完畢釋放後，若係五年後再犯該條
    例第十條施用毒品罪者，與同條例第二十條第一項、第二項
    關於「初犯」之處理方式相同，檢察官應先聲請法院裁定令
    被告入勒戒處所觀察、勒戒，並視有無繼續施用毒品傾向，
    決定應予釋放、為不起訴之處分，或應聲請法院裁定令入勒
    戒處所強制戒治；若係五年內「再犯」同條例第十條施用毒
    品罪者，依同條例第二十三條第二項規定，檢察官則應依法
    追訴。觀諸該條例第二十條第三項之修正理由：「觀察、勒
    戒或強制戒治五年後再犯者，顯見前所實施之觀察、勒戒或
    強制戒治已足以遮斷其施用毒品之癮，為期自新及協助其戒
    除毒癮，對此五年後再犯者，爰明定仍適用初犯之規定，先
    經觀察、勒戒、強制戒治之程序。」，及同條例第二十三條
    第二項之修正理由：「為配合簡化施用毒品犯之刑事處遇程
    序，並鑑於經觀察、勒戒或強制戒治執行完畢釋放後五年內
    再犯者，其再犯率甚高，原據以實施之觀察、勒戒及強制戒
    治既已無法收其實效，自應施以刑事處遇。」。則顯然如施
    用毒品者係前經觀察、勒戒或強制戒治等治療程序執行完畢
    五年後，始再施用毒品之「初犯」，因前所執行之觀察、勒
    戒或強制戒治已足收戒除毒癮之效，自應重新執行觀察、勒
    戒或強制戒治等治療程序，並於治療程序執行完畢後，由檢
    察官為不起訴處分，毋庸對之追訴處罰；反之，在「再犯」
    之情形，因其先前所為治療程序顯未能收戒斷毒癮之效，且
    考量施用毒品者之再犯率偏高，乃簡化其刑事處遇程序，而
    逕予追訴處罰，不再施以治療程序。參酌上開立法理由，修
    正毒品危害防制條例就施用毒品者，祇於「初犯」及「五年
    後再犯」二種情形，有其追訴條件之限制，即須於初犯經觀
    察、勒戒或強制戒治釋放後，五年內均無施用毒品之行為，
    始能認其前所實施之觀察、勒戒或強制戒治已足遮斷毒癮，
    而得於五年後再犯時，再予適用初犯之規定，重行觀察、勒
    戒等程序。倘五年內已經再犯，被依法追訴處罰，縱其第三
    次（或第三次以上）施用毒品之時間在初犯釋放五年以後，
    即與「五年後再犯」之情形有別，且因已於「五年內再犯」
    ，顯見其再犯率甚高，原實施觀察、勒戒或強制戒治，已無
    法收其實效，而無五年戒斷期之存在，自無再經觀察、勒戒
    及強制戒治之必要，應由檢察官逕行起訴，始符新法修正之
    本旨。被告甲○○於強制戒治執行完畢釋放後五年後三犯以
    上本件施用海洛因及安非他命之行為，與毒品危害防制條例
    第二十條第三項之規定僅得適用於「再犯」之情形不合，自
    應逕予訴追，而無庸再由檢察官聲請法院裁定令入勒戒所觀
    察、勒戒，先予敘明。
  (二)按海洛因、安非他命分別為毒品危害防制條例第二條第二項
    第一款、第二款所定之第一級毒品及第二級毒品，依被告其
    行為時之法律規定，核其所為，係犯同條例第十條第一項之
    施用第一級毒品罪，及同條例第十條第二項之施用第二級毒
    品罪。其施用前後持有海洛因、安非他命之低度行為均為施
    用之高度行為所吸收，不另論罪。被告所犯上開二罪，犯意
    各別，行為互殊，應予分論併罰。另被告前因違反毒品危害
    防制條例案件，經本院以九十二年度訴字第九二一號判處應
    執行有期徒刑一年確定，甫於九十四年一月十六日執行完畢
    ，此有臺灣高等法院被告前案紀錄表附卷足參，其於有期徒
    刑執行完畢後五年以內故意再犯本件最重本刑為有期徒刑以
    上之罪，為累犯，應依刑法第四十七條第一項之規定加重其
    刑。再者被告雖另於九十五年五月上旬某日起至同年六月二
    十九日止多次施用第一級毒品及第二級毒品違反毒品危害防
    制條例案件，經本院於九十五年十二月六日以九十五年度訴
    字第三一一六號判處有期徒刑十月確定，有該刑事判決書及
    臺灣高等法院被告前案紀錄表在卷可按；然被告於前案在九
    十五年六月二十九日為警查獲後，因毒品耗費不貲，且其亦
    欲為戒除，乃決意不再施用毒品，直至時隔近六月之後，始
    又因他人給予金錢而再度購毒施用，此經被告於本院審理時
    自陳甚明（參本院九十六年三月十六日準備程序筆錄），顯
    見被告本件犯行係另行起意而為之，當與前開經判決確定之
    案件並無任何裁判上一罪或實質上一罪之關係，而非上開確
    定判決效力所及，本院自應依法審判，附此敘明。
  (三)爰審酌被告有前述犯罪及施用毒品遭查獲之紀錄，有臺灣高
    等法院被告前案紀錄表附卷足據，素行不佳，且前已因強制
    戒治執行完畢而經不起訴處分，業受毒品危害防制條例對施
    用毒品人之寬典，竟仍一再吸食，並施用兩種毒品，顯見並
    無悔意，惡性非淺，而其施用毒品實為戕害自身健康之犯罪
    ，於他人固無明顯重大危害，然對社會善良風氣已足生不良
    影響，並斟酌其施用之次數，及其於偵審中俱能坦認犯行，
    犯罪後之態度尚稱良好等一切情狀，分別量處如主文第一項
    、第二項所示之刑，並就所受有期徒刑之宣告定其應執行之
    刑如主文第三項所示，以資儆懲。
  (四)警於查獲時扣得如附表一所示之海洛因、海洛因殘渣及安非
    他命殘渣，係查獲之第一級毒品與第二級毒品，應依毒品危
    害防制條例毒品危害防制條例第十八條第一項前段之規定，
    於其施用第一級毒品罪及施用第二級毒品罪之罪刑宣告項下
    併為沒收銷燬之諭知。又上開海洛因、海洛因殘渣及安非他
    命殘渣之外包裝袋，則為被告所有預供其施用第一級毒品犯
    罪及供其施用第一級毒品、第二級毒品犯罪用餘之物，亦經
    被告陳明在卷，應分別併依刑法第三十八條第一項第二款之
    規定為沒收之宣告。另扣案如附表二所示之物，分屬被告所
    有供本件施用毒品犯罪所用或預備供本件犯罪所用之物，此
    同據被告供陳甚明，應併依刑法第三十八條第一項第二款之
    規定於其罪刑宣告項下分別為沒收之諭知。
據上論斷，應依刑事訴訟法第二百七十三條之一第一項、第二百
九十九條第一項前段、毒品危害防制條例第十條第一項、第二項
、第二十三條第二項、第十八條第一項前段，刑法第十一條前段
、第四十七條第一項、第五十一條第五款、第三十八條第一項第
二款，判決如主文。
本案經檢察官曾文鐘到庭執行職務。
中　　華　　民　　國　　96　　年　　3 　　月　　30　　日
                  刑事第十一庭  法　官  楊博欽
以上正本證明與原本無異
如不服本判決應於送達後十日內向本院提出上訴狀
                                書記官　李慈容
中　　華　　民　　國　　96　　年　　3 　　月　　30　　日
附錄本案論罪科刑法條全文：
毒品危害防制條例第十條
  施用第一級毒品者，處六月以上五年以下有期徒刑。
  施用第二級毒品者，處三年以下有期徒刑。
附表一：
┌──┬───────────────────────┐
│編號│扣案物名稱及數量                              │
├──┼───────────────────────┤
│ 一 │海洛因乙包（驗後淨重零點一一公克）            │
├──┼───────────────────────┤
│ 二 │海洛因殘渣袋九個內殘留之海洛因殘渣（量微無法秤│
│    │重）                                          │
├──┼───────────────────────┤
│ 三 │安非他命殘渣袋二個內殘留之安非他命殘渣（量微無│
│    │法秤重）                                      │
└──┴───────────────────────┘
附表二：
┌──┬───────────────────────┐
│編號│扣案物名稱及數量                              │
├──┼───────────────────────┤
│ 一 │已使用之注射針筒七支                          │
├──┼───────────────────────┤
│ 二 │未使用之注射針筒三支                          │
├──┼───────────────────────┤
│ 三 │葡萄糖乙包                                    │                                    │
├──┼───────────────────────┤
│ 四 │電子磅秤乙部                                  │
├──┼───────────────────────┤
│ 五 │止血帶二條                                    │
├──┼───────────────────────┤
│ 六 │分裝袋九個                                    │
├──┼───────────────────────┤
│ 七 │玻璃球吸食器兩個                              │                                    │
└──┴───────────────────────┘
